【裁判字號】    98,上訴,3320
【裁判日期】    981009
【裁判案由】    毒品危害防制條例
【裁判全文】
臺灣高等法院刑事判決                98年度上訴字第3320號
上  訴  人  臺灣板橋地方法院檢察署檢察官
被      告  甲○○
                    （現另案於臺灣臺北監獄執行中）
指定辯護人  本院公設辯護人王永炫
上列上訴人因被告違反毒品危害防制條例案件，不服臺灣板橋地
方法院98年度訴緝字第75 號，中華民國98年7月10日第一審判決
（起訴案號：臺灣板橋地方法院檢察署95年度偵緝字第1150號、
第1356號），提起上訴，本院判決如下:
    主    文
上訴駁回。
    理    由
一、公訴意旨略以：被告甲○○（綽號：肉利仔）與戊○○（綽
    號：統一，業由本院以97年度上訴字第4312號判決無罪確定
    ）2 人共同基於販賣第二級毒品之概括犯意聯絡，自民國94
    年9月12日起至同年月14日，在臺北縣三重市○○街73號5樓
    ，以新臺幣（下同）1萬8000 元之代價，連續販賣第二級毒
    品安非他命半兩予乙○○3次及其他不詳人士。嗣於94年9月
    15日凌晨3時52分許，為警在上址查獲，並扣得安非他命2包
    （共計淨重0.68公克）、大麻1 包（淨重4.43公克）及販毒
    工具電子秤1臺、塑膠分裝勺8支、空塑膠夾鏈袋14個，販毒
    所得現金45萬元等物。因認被告涉有毒品危害防制條例第 4
    條第2項之販賣第二級毒品罪嫌等語。
二、按犯罪事實應依證據認定之，無證據不得認定犯罪事實；又
    不能證明被告犯罪，應諭知無罪之判決，刑事訴訟法第 154
    條第2項、第301 條第1項分別定有明文。又按認定犯罪事實
    所憑之證據，雖不以直接證據為限，間接證據亦包括在內；
    然而無論直接或間接證據，其為訴訟上之證明，須於通常一
    般之人均不致有所懷疑，而得確信其為真實之程度者，始得
    據為有罪之認定，倘其證明尚未達到此一程度，而有合理之
    懷疑存在，無從為有罪之確信時，自得為無罪之判決（最高
    法院76年度台上字第4986 號判例）。再按刑事訴訟法第161
    條已於91年2 月8日修正公布，修正後同條第1項規定：檢察
    官就被告犯罪事實，應負舉證責任，並指出證明之方法。因
    此，檢察官對於起訴之犯罪事實，應負提出證據及說服之實
    質舉證責任。倘其所提出之證據，不足為被告有罪之積極證
    明，或其指出證明之方法，無從說服法官以形成被告有罪之
    心證，基於無罪推定之原則，自應為被告無罪判決之諭知（
    最高法院92年度台上字第128 號判例意旨參照）。此外，施
    用毒品者，其所稱向某人購買之供述，須補強證據以擔保其
    供述之真實性。良以施用毒品者其供述之憑信性本不及於一
    般人，況施用毒品者其供出來源，因而破獲者，法律復規定
    得減輕其刑，其有為偵查機關誘導、或為邀輕典而為不實之
    陳述之可能，其供述之真實性自有合理之懷疑。是最高法院
    一貫之見解，認施用毒品者關於其向某人購買毒品之供述，
    必須補強證據佐證，以擔保其供述之真實性，俾貫澈刑事訴
    訟無罪推定及嚴格證明之基本原則。又關於毒品施用者其所
    稱向某人購買毒品之供述，必須補強證據佐證，係指毒品購
    買者之供述縱使並無瑕疵，仍須補強證據佐證而言，以擔保
    其供述之真實性。該所謂補強證據，必須與施用毒品者關於
    相關毒品交易之供述，具有相當程度之關聯性，且足使一般
    人對於施用毒品者之供述無合理之懷疑存在，而得確信其為
    真實，始足當之（96年度台上字第1029號判決可資參照）。
三、公訴人認被告涉犯本件販賣毒品罪行，無非係以：（一）被
    告於偵查中之供述；（二）原審同案被告戊○○坦承於前揭
    時地為警查獲並扣得其所有之上開扣案物之事實；（三）證
    人乙○○於警詢中之證詞；（四）證人黃昭欽、胡豐證之證
    詞；（五）扣案安非他命2包（共計淨重0.68公克）、大麻1
    包（淨重4.43公克）及販毒工具電子秤1臺、塑膠分裝勺8支
    、空塑膠夾鏈袋14個及販毒所得現金45萬元等之物，另其中
    現金45萬元，被告與原審同案被告戊○○二人並無正當職業
    ，現場並有販毒工具，足認該現金係販毒所得；（六）臺北
    市政府警察局95年3月6日北市鑑毒字第1161號鑑驗通知書為
    據。
四、訊據被告堅決否認有何販賣第二級毒品甲基安非他命之犯行
    ，辯稱：其未與戊○○共同販賣安非他命予乙○○或其他人
    ，其亦非戊○○販賣安非他命之幕後金主；遭警查獲前一天
    ，其至案發地點幫戊○○搬家，經由丁○○介紹始見過乙○○，且僅見過乙○○一次面，不可能販賣安非他命予乙○○
    ，故乙○○指述不實在；至於扣案之安非他命、電子秤、分
    裝勺、夾鏈袋及現金45萬元等物，均係戊○○所有，與其無
    涉等語。
五、證據能力：
    按被告以外之人於審判外之言詞或書面陳述，除法律有規定
    者外，不得作為證據。被告以外之人在審判外向法官所為之
    陳述，得為證據；被告以外之人於偵查中向檢察官所為之陳
    述，除顯有不可信之情況外，得為證據；又被告以外之人於
    審判外之陳述，雖不符前4 條之規定，而經當事人於審判程
    序同意作為證據，法院審酌該言詞陳述或書面陳述作成時之
    情況，認為適當者，亦得為證據，當事人、代理人或辯護人
    於法院調查證據時，知有第159條第1項不得為證據之情形，
    而未於言詞辯論終結前聲明異議者，視為有前項之同意，刑
    事訴訟法第159條第1 項、第159條之1第1項、第2項、第159
    條之5 分別定有明文。經查：證人即原審同案被告戊○○、
    證人乙○○、黃昭欽、胡豐證、王慧銀、張文輝、丙○○於
    警詢、檢察事務官詢問時之證述，雖均係被告以外之人於審
    判外所為之陳述，但被告迄本院辯論終結前，未爭執該證據
    之證據能力，且本院斟酌本案卷內之證據並非非法取得，亦
    無證明力明顯過低之情形，揆諸前揭說明，前開證人於警詢
    之陳述，均得作為證據。
六、經查：
（一）證人乙○○於警詢時證稱：毒品來源是一個綽號「統一」
      之男子，其不知道「統一」真實姓名，「統一」與甲○○
      係販賣毒品的合夥人，他們都販賣安非他命及海洛因，伊
      曾經向他們兩人購買安非他命，係在94年9 月12、13、14
      日在他們住處（三重市○○街73號5樓），每次以18, 000
      元價格購買半兩安非他命共3 次，甲○○係出錢買毒品的
      金主，「統一」是出面進貨（安非他命與海洛因）等語（
      見94年度偵字第15765號卷第26、34-35頁）。嗣於原審審
      理時到庭具結證稱：在友人戊○○搬家時，曾見過甲○○
      1 次，因為其當時被警察抓，會害怕，就亂報戊○○、甲○○有毒品等語（見原審卷第67、68-69 頁）。是證人乙○○就其是否曾向被告購買毒品一節，其證述前後反覆，
      所言是否可信，尚待慎酌。參以證人乙○○於臺灣板橋地
      方法院95年度訴字第2960號被告戊○○販賣毒品案件審理
      時證稱：其不認識在庭之戊○○，沒有聽過王健仲此人，
      先前住在台北縣三重市○○街、河邊北街，不曾住在三重
      市○○街，那間房子有去看過，但沒有承租；在警局供稱
      毒品來自一位綽號「統一」的男子，是警員事先製作好筆
      錄，叫他這樣說的，警察問時給他臉色看，很兇的看著他
      ，因為為警逮捕時被打，所以會害怕；曾在三重市○○街
      上之頂好超商遇見丁○○，丁○○有帶很多朋友，但沒有
      印象丁○○介紹戊○○給他認識，他也沒有和丁○○朋友
      交往；被查獲後，警員沒有要求提供毒品上手，沒有帶警
      員去查獲戊○○等語（見該案審理卷2第55-60頁）。嗣則
      改稱：其曾住在三重市○○街4 樓租賃處僅一個晚上，是
      向仲介公司租屋，至於上次審理時證稱未曾住在三重市○○街，可能是那時太緊張了，不知道為何如此回答；被查
      獲前一天下午在租賃處斜對面之頂好超商前遇見丁○○，
      丁○○和朋友在一起，此人即在庭之戊○○，以前不認識
      戊○○，那天是第一次看見戊○○，丁○○有介紹他們認
      識，丁○○如何介紹戊○○其忘記了，丁○○沒有提到他
      們2 人是否有在吸毒，丁○○介紹一下他們就離開了；當
      天晚上在三重市○○○街整理東西後搬去三重市○○街，
      在樓下樓梯間又遇見丁○○及戊○○，他和丁○○、戊○○都在搬東西，只是打一個招呼，沒有聊天說什麼，那時
      還是不知道戊○○有施用毒品，之後為警逮捕，沒有再遇
      見戊○○或丁○○，沒有去過戊○○位於五華街5 樓之住
      處，也沒有和戊○○一起施用毒品等語（見該案審理卷 3
      第104至107頁）。證人乙○○就其是否向原審同案被告戊○○購買毒品一節，證述亦前後反覆，益證其證述是否可
      信，而有疑問。
（二）其次，證人即查獲本案之臺北市政府警察局員警黃昭欽與
      胡豐證於95年7 月17日接受臺灣板橋地方法院檢察署檢察
      事務官之詢問時稱：「（問：當時何以申請搜索票？有何
      情資？）（黃答）我們是在另案監聽時，聽到監聽對象向
      乙○○購買毒品，所以我們才轉而監聽呂再去聲請搜索票
      」、「（問：所以原本搜索的對象並無甲○○、戊○○等
      人？）（黃答）是」、「（問：那你們何因前往三重五華
      街查獲甲○○、戊○○等人？）（黃答）因為呂在查獲現
      場說他的毒品向統一買的，所以帶我們去查獲甲○○等人
      。（胡答）他要辯稱他不是真正販毒的，所以他願意帶我
      們去找出真正的上游」等語（見95年度偵緝字第1356號偵
      查卷第19-20 頁），是證人乙○○既係因涉嫌販賣安非他
      命為警方查獲，方於製作警詢筆錄時指稱被告為其毒品來
      源，故證人乙○○不無為脫免警方將之以販賣第二級毒品
      罪名移送，而將責任轉至被告之虞，而有不能輕信其於警
      詢中指述之情，是證人乙○○證詞可信度，本有可疑，在
      無其他補強證據下，自難遽謂證人乙○○之警詢證述為真
      。
（三）再按原審同案被告戊○○（於偵查中冒其弟王健仲之名應
      訊，業據證人王健仲於偵查中證述明確，並有內政部警政
      署刑事警察局94年12 月7日刑紋字第0940186505號鑑驗書
      在卷可稽）堅決否認有與被告共同販賣第二級毒品安非他
      命予證人乙○○（見94年度偵字第15765號卷第17-18、11
      0頁及95年度偵緝字第1150號卷第54頁）。又證人丙○○
      即乙○○之女友於警詢證稱：曾與乙○○在綽號「統一」
      之五華街住處吸用毒品（見94年度偵字第15765 號卷第41
      頁），嗣偵查中證稱：對於乙○○帶同警方前往被告處查
      獲毒品一事，均表示不知道等語（見94年度偵字第 15765
      號卷第174頁），後於臺灣板橋地方法院95 年度訴字第29
      60號被告戊○○販賣毒品案件審理時證稱：事實上根本未
      去過五華街施用毒品等語（見該案審理卷3第102 至第103
      頁），其證述前後反覆，本難採信，且縱如其所述，曾在
      戊○○住處施用毒品，亦無法遽論被告與戊○○有販賣毒
      品之犯行。此外，證人張文輝於警詢證稱：其昨天（14日
      ）幫忙戊○○（當時冒名王健仲）搬家，不知被告、王慧
      銀是否與戊○○共同販賣毒品（見94年度偵字第15765 號
      卷第58頁），於偵查中證稱：其是去幫綽號「一哥」搬家
      ，當天很多人，不知道被告為什麼在那邊，被告不曾提供
      毒品供其施用等語（見94年度偵字第15765號卷第254-255
      頁）；證人即被告女友王慧銀於警詢證稱：其與戊○○（
      當時冒名王健仲）及張文輝是普通朋友，與被告是男女朋
      友關係，當時是陪被告前往該處所幫戊○○搬家（見94年
      度偵字第15765號卷第62 頁），於偵查中證稱：其是去幫
      忙搬家，與被告示男女朋友，被告不曾提供毒品供其施用
      等語（見94年度偵字第15765號卷第254-255頁）。依前開
      證人之證述，均無法證明被告與戊○○有販賣毒品之犯行
      。
（四）另扣案之甲基安非他命2包（驗餘淨重0.68 公克，有臺北
      市政府警察局95年3月6日北市鑑毒字第1161號鑑驗通知書
      附卷可稽）、電子磅秤1個、塑膠分裝勺8支、空塑膠夾鍊
      袋14個、現金45 萬、吸食器1組等物，係於原審同案被告
      戊○○住處查獲，有自願搜索同意書、臺北市政府警察局
      扣押筆錄、扣押物品目錄表各一份附卷可稽。而上開扣案
      物品均係戊○○所有（當時冒用王健仲名義），業據其於
      偵訊時供述在卷（見94年度偵字第15765號卷第15-19、95
      年度偵緝字第1150號偵查卷第53頁）。查該等扣案之甲基
      安非他命數量甚微，且戊○○確實有多次施用毒品之紀錄
      ，而遭查獲當日採集之尿水經送驗呈甲基安非他命陽性反
      應，此有本院被告前案紀錄表及台灣檢驗科技股份有限公
      司94年9 月30日濫用藥物尿液檢驗報告附卷可稽（見95年
      度偵緝字第1356號卷第39-41 頁），是原審同案被告戊○○辯稱自己吸用尚非無據，應屬可信。另扣案之現金45萬
      ，究如何由販毒所得？均未見相關證據足資佐證，是認公
      訴人泛指係被告與戊○○共同販毒所得，自不足採。又其
      餘扣案之物，尚難認非一般施用毒品者所持有之物，是公
      訴人以扣案物品、毒品鑑驗報告等作為被告涉犯本案犯行
      ，顯乏依據，殊無足採。
七、綜上，證人乙○○於警詢及本院審理中之證述前後不一，其
    警詢對被告不利之證述具有重大瑕疵，其餘公訴意旨所引證
    據亦無法補強此節，亦即不足使一般人對於證人乙○○之證
    述無合理之懷疑存在，而得確信其為真實。此外，復查無其
    他積極事證足資證明被告確有販賣毒品之犯罪，揆諸首揭說
    明，依罪疑惟輕之法理，不能證明被告犯罪。原審為被告無
    罪之諭知，經核於法並無不合。檢察官上訴意旨略以證人乙○○指證歷歷，且係經由證人乙○○指證方查獲被告及戊○○，衡諸常理，應認證人乙○○此部分證述可採，原判決逕
    認被告無罪，核與經驗法則及論理法則不符，而認原判決應
    予撤銷等語。然查證人乙○○係處於購買毒品者之地位指證
    被告販賣毒品，已如前述，依前開最高法院判決意旨，除其
    證述本身並無瑕疵外，尚須補強證據佐證。證人乙○○之證
    述不僅有明顯瑕疵，且亦無其他與其向被告或戊○○購買毒
    品之供述有相當程度之關連性之補強證據予以佐證，均如前
    述，自難據此認定被告有公訴意旨所指之犯行，故檢察官提
    起上訴，並無理由，應予駁回。
據上論斷，依刑事訴訟法第368條，判決如主文。
本案經檢察官壽勤偉到庭執行職務。
中    華    民    國    98    年    10    月    9     日
                  刑事第五庭  審判長 法  官  高明哲
                                     法  官  高玉舜
                                     法  官  劉秉鑫
以上正本證明與原本無異。
檢察官如不服本判決，應於收受送達後10日內向本院提出上訴書
狀，其未敘述上訴之理由者並得於提起上訴後10日內向本院補提
理由書（均須按他造當事人之人數附繕本）「切勿逕送上級法院
」。
被告不得上訴。
                                     書記官  蔡宜蓁
中    華    民    國    98    年    10    月    13    日


司法院資訊處製作；財團法人民間司法改革基金會備份。
